臺灣新竹地方法院民事判決  
108年度訴字第783號
原      告  亮威運動事業有限公司


法定代理人  張亮威  
訴訟代理人  林君鴻律師
            林育瑄律師
複 代 理人  張藝鏵  
被      告  謝文賢  
訴訟代理人  林瑞珠律師
受  訴  訟
告  知  人  鍾淑君  
            日新開發工程有限公司

上  一  人                      
法定代理人  顏志龍  
上列當事人間請求損害賠償事件，本院於民國110年5月7日辯論
終結，判決如下：
    主      文
原告之訴及假執行之聲請均駁回。
訴訟費用由原告負擔。
    事實及理由
壹、程序方面：
一、按訴狀送達後，原告不得將原訴變更或追加他訴，但請求之
    基礎事實同一、擴張或減縮應受判決事項之聲明者，不在此
    限，民事訴訟法第255條第1項第2、3款定有明文；又不變更
    訴訟標的，而補充或更正事實上或法律上之陳述者，非為訴
    之變更或追加，民事訴訟法第256條規定甚明。經查，本件
    原告起訴時，原以張亮威為原告，訴之聲明為：㈠被告應給
    付原告新臺幣（下同）3,017,115元，及自起訴狀繕本送達
    翌日起至清償日止，按年息百分之5計算之利息；㈡訴訟費用
    由被告負擔；㈢原告願供擔保，請准宣告假執行（見本院卷
    一第11頁）。嗣於本院民國109年5月25日言詞辯論期日，當
    庭更正原告為亮威運動事業有限公司，並將原第1項聲明更
    正為備位聲明，追加先位聲明：被告應給付原告4,590,254
    元，及自起訴狀繕本送達翌日起至清償日止，按年息百分之
    5計算之利息（見本院卷一第108、109頁）；復於本院109年
    7月30日言詞辯論期日，將先位聲明金額更正為4,391,228元
    （見本院卷一第141頁），嗣因其先位、備位聲明之請求權
    基礎均相同，僅係計算損害賠償數額之方式不同，經本院行
    使闡明權後，原告捨棄備位聲明之請求（見本院卷二第84頁
    ）。經核原告所為當事人之變更，其基礎事實同一，請求數
    額之變更，則為擴張應受判決事項之聲明，揆之上開規定，
    原告上開所為訴之變更，均無不合，應予准許。至原告捨棄
    備位聲明之請求，則係更正法律上之陳述，非為訴之變更，
    先予敘明之。
二、次按當事人得於訴訟繫屬中，將訴訟告知於因自己敗訴而有
    法律上利害關係之第三人，民事訴訟法第65條第1項定有明
    文。經查，被告主張出租予原告之房屋因違建遭拆除乙事，
    應負責之人為出售土地、房屋予被告之第三人鍾淑君、日新
    開發工程有限公司，為法律上利害關係人，爰聲請本院對鍾
    淑君、日新開發工程有限公司告知訴訟（見本院卷一第60頁
    ），業經本院發函告知（見本院卷一第83頁），併予敘明。
貳、實體方面：
一、原告主張：
　㈠原告前向被告承租門牌號碼新竹市○○○路000號房屋（下稱系
    爭房屋），以開設「拳威拳擊健身俱樂部」營業使用，兩造
    於107年4月11日簽立房屋租賃契約書，約定租賃期間自107
    年6月1日起至112年5月31日止，第1年租金每月80,000元，
    另自108年6月1日起每月租金調整為100,000元（下稱系爭租
    賃契約）。詎原告之「拳威拳擊健身俱樂部」開業不久，旋
    即分別於107年7月及同年10月間接獲新竹市政府違章建築拆
    除時間通知單，且依該通知單所載內容，被告於系爭房屋出
    租予原告前，即經新竹市政府通知被告關於系爭房屋增建部
    分屬違章建築，並應將該增建部分拆除，可知被告於兩造簽
    立系爭租賃契約前，即已明知系爭房屋有違章建築之情事，
    且經新竹市政府通知拆除，卻仍將系爭房屋出租予原告作為
    營業使用。嗣新竹市政府以上開通知單告知原告其擬於107
    年11月6日強制執行違章建築拆除工程，致原告之「拳威拳
    擊健身俱樂部」無法繼續營業，原告僅得終止系爭租賃契約
    ，另覓他處營業，因而受有裝潢損失及搬遷費用損失，為此
    提起本件訴訟。
　㈡本件被告於兩造簽立系爭租賃契約時明知系爭房屋有違章建
    築等情事，卻於兩造簽約時未盡告知義務，仍將系爭房屋出
    租予原告作為營業使用，嗣系爭房屋增建部分經新竹市政府
    通知拆除，致原告無法繼續經營「拳威拳擊健身俱樂部」，
    是系爭房屋既無法供原告經營「拳威拳擊健身俱樂部」使用
    ，可知被告有未依系爭租賃契約提供合於所約定使用收益之
    租賃物，及未於租賃期間保持租賃物合於約定使用、收益之
    狀態，即屬違反系爭租賃契約所約定租賃物之使用收益目的
    ，不符債之本旨，為不完全給付，且無從改正，依民法第22
    6條第1項、第227條第1項規定，被告自應對原告負損害賠償
    責任。而原告因系爭房屋遭新竹市政府強制執行違章建築拆
    除作業，無法繼續經營「拳威拳擊健身俱樂部」，須將營業
    地點遷移，因而支出新店面之建置費用4,391,228元（下稱
    新店建置費用）。又原告承租系爭房屋時，曾花費2,702,11
    5元進行裝潢，且系爭房屋增建部分遭勒令拆除而使原告無
    法繼續營業「拳威拳擊健身俱樂部」使用，原告另需額外尋
    覓他處營業，支出搬遷費用315,000元，上開裝潢費用及搬
    遷費用金額合計3,017,115元（下稱舊店裝潢及搬遷費用）
    。據此，上開原告額外支出之費用，自應由被告負賠償責任
    ，請鈞院就原告所請求之新店建置費用或舊店裝潢及搬遷費
    用擇一作為被告應負損害賠償責任之數額。
　㈢被告辯稱兩造係合意終止系爭租賃契約等語，惟原告實際係
    因被告無法提供依系爭租賃契約所約定合於使用目的之租賃
    物供原告使用，原告始單方面於107年12月底終止系爭租賃
    契約，是原告終止租約之意思表示，係對於被告違約所為法
    定終止權之行使，而被告因自知其出租之系爭房屋將因屬違
    章建築而遭拆除，無法再將系爭房屋出租原告使用，故對於
    原告要求解約之意思表示，自僅能同意原告之要求。據此，
    系爭租賃契約係因原告行使法定終止權而終止，兩造簽立租
    賃協議切結書所為之協議，僅係約定系爭租賃契約終止之時
    間點。
　㈣退步言之，縱鈞院認為兩造係因合意終止系爭租賃契約，惟
    兩造於107年11月16日之電話通聯中，被告曾向原告稱：「
    如果你要什麼那是你的權利啦」、「你有什麼損失要跟我求
    償，你就提出什麼來，我就找日新建設求償」等語，可知兩
    造終止系爭租賃契約時，原告對於因兩造終止系爭租賃契約
    所生之損害賠償請求權另有保留，是原告仍得於兩造終止系
    爭租賃契約後，對被告請求損害賠償。
　㈤綜上，爰依民法第226條第1項、第227條第1項規定提起本件
    訴訟，並聲明：
　⒈被告應給付原告4,391,228元，及自起訴狀繕本送達翌日起至
    清償日止，按年息百分之5計算之利息。
　⒉訴訟費用由被告負擔。
　⒊原告願供擔保，請准宣告假執行。
二、被告則以：
　㈠被告係於106年5月6日向受訴訟告知人鍾淑君及日新開發工程
    有限公司（下稱日新公司）購買系爭房屋及其所坐落之土地
    ，購屋期間鍾淑君及日新公司向被告表示系爭房屋增建部分
    均未被舉發為違章建築，亦未為新竹市政府列為違章建築而
    通知拆除等情，嗣原告於107年10月間轉交新竹市政府違章
    建築拆除時間通知單後，被告始知悉系爭房屋增建部分早於
    105年11月4日已經新竹市政府通知拆除。是被告與原告簽立
    系爭租賃契約時，並不知悉上開增建部分已被舉發為違章建
    築一事，故被告未通知原告系爭房屋增建部分屬違章建築，
    並無任何故意或過失之情事。且被告交付系爭房屋予原告時
    ，系爭房屋係處於可完全使用之狀態，被告對於租賃物之交
    付並無自始給付不能之情形。
　㈡本件被告雖認同原告之損失，惟造成原告損失者並非被告，
    蓋系爭房屋增建部分雖日後恐遭拆除，惟該增建部分屬二次
    施工，若非進入系爭房屋內，且知悉原先之建築藍圖者，不
    可能知曉系爭房屋何處屬於增建部分，被告購買系爭房屋時
    亦不知悉系爭房屋何處屬於增建部分，僅知曉有增建一事而
    已，非謂被告交付予原告之租賃物一旦有增建部分即屬違約
    ，況系爭房屋增建部分須遭拆除一事，係因受訴訟告知人鍾
    淑君及日新公司出售系爭房屋時隱匿事實所致，不可歸責於
    被告，是原告以被告未交付合於約定之標的物而主張被告違
    約，為無理由。
　㈢原告雖因新竹市政府之強制拆除工程而須搬遷，惟系爭租賃
    契約既經原告提出終止要約後，復經被告同意承諾後，兩造
    並簽立租賃協議切結書，合意約定於107年12月31日終止系
    爭租賃契約，是兩造既屬合意終止系爭租賃契約，原告即無
    再行向被告請求損害賠償之理。
　㈣再者，原告雖於系爭房屋經營「拳威拳擊健身俱樂部」，然
    原告於107年9月12日進行消防安全檢查時並未合格，亦即原
    告尚未能合法經營「拳威拳擊健身俱樂部」，是原告雖於系
    爭房屋內完成室內裝潢，惟迄至兩造終止系爭租賃契約之日
    止，原告仍不能合法經營「拳威拳擊健身俱樂部」，則該等
    裝潢是否有存在之需要，尚有疑義，故原告將所有裝潢費用
    歸責於因系爭房屋部分須遭拆除而須拆除該等裝潢，顯不合
    理。
　㈤況關於原告主張之舊店裝潢費用及搬遷費用，其中就裝潢費
    用部分，兩造已協議由原告交付20,000元予被告，以代原告
    自系爭房屋遷出時無須拆除或復原內部裝潢，而原告雖如實
    給付上開20,000元予被告，然被告為拆除原告所遺留之裝潢
    已支出150,000元，經核尚額外支出130,000元，是原告自無
    再請求被告賠償之理。退步言之，縱認被告確有賠償之義務
    ，惟關於原告提出之各項費用，比較其分別支出於新店面及
    舊店面之費用，其費用上差異過鉅，且新店面費用高過舊店
    面部分費用過多，恐有增加舊店面所無之服務或物品，如採
    以新店面支出之費用向被告請求，疑有未洽。
　㈥綜上，爰答辯聲明：
　⒈原告之訴駁回。
　⒉訴訟費用由原告負擔。
　⒊如受不利之判決，願供擔保請求免為假執行。
三、本院之判斷：
　　本件原告主張其於107年4月11日與被告簽立系爭租賃契約，
    向被告承租系爭房屋開設「拳威拳擊健身俱樂部」，約定租
    賃期間自107年6月1日起至112年5月31日止，第1年租金每月
    80,000元，自108年6月1日起每月租金調整為100,000元。嗣
    因新竹市政府以107年10月16日府都使字第1070157387號違
    章建築拆除時間通知單通知被告應於107年11月5日前自行拆
    除系爭房屋增建之違建，嗣兩造合意於107年12月31日終止
    系爭租賃契約，原告並於108年3月間返還系爭房屋予被告等
    事實，業據原告提出房屋租賃契約書、違章建築拆除時間通
    知單、兩造電話通聯錄音譯文等件在卷可稽（見本院卷一第
    19至25頁、卷二第166、168頁），復為被告所不爭執，自堪
    信為真。另原告主張被告未提出合於系爭租賃契約約定使用
    之租賃物，致原告另須搬遷至他處以繼續經營「拳威拳擊健
    身俱樂部」而受有損害，為此請求被告賠償其搬遷後新店面
    之建置費用或搬遷前舊店面之裝潢費及搬遷費用等情，則為
    被告所否認，並以前詞置辯。故本件爭點在於：㈠系爭房屋
    是否有不合於約定使用收益之狀態？㈡被告抗辯兩造已以租
    賃協議切結書合意終止系爭租賃契約並為相關約定，原告不
    得再請求損害賠償，是否可採？㈢原告依民法第227條第1項
    、第226條第1項之規定，請求被告賠償是否有理？數額為何
    ？茲論述如下：
　㈠系爭房屋是否有不合於約定使用收益之狀態？
　⒈按出租人應以合於所約定使用、收益之租賃物，交付承租人
    ，並應於租賃關係存續中，保持其合於約定使用、收益之狀
    態，民法第423條定有明文。故出租人不僅有忍受承租人為
    使用、收益租賃物之消極義務，並有使其能依約定使用、收
    益租賃物之積極義務。倘承租人之使用、收益租賃物受有妨
    害或妨害之虞時，不問其係基於可歸責於出租人之事由或第
    三人之行為而生，亦不問其為事實上之侵害或權利之侵害，
    出租人均負有以適當方法除去及防止之義務（最高法院86年
    度台上字第3490號判決意旨參照）。準此，交付及保持合於
    約定、使用之租賃物，為出租人之主給付義務，如出租人交
    付之租賃物，不合於約定之使用目的或於租賃關係存續中未
    保持合於約定使用、收益之狀態者，即與債之本旨不符。
　⒉經查，兩造於107年4月11日簽立系爭租賃契約，由原告承租
    系爭房屋，作為經營「拳威拳擊健身俱樂部」使用。嗣系爭
    房屋增建部分經新竹市政府於107年10月16日通知屬違章建
    築，被告應於107年11月5日前自行拆除增建部分，否則將於
    107年11月6日起由新竹市政府強制拆除等情，為兩造所不爭
    執，前已敘明。而觀諸原告所提出新竹市政府違章建築拆除
    時間通知單內所載原查報單日期字號為「105.10.5東違經字
    第1050000279號」、違建地點為「新竹市○○○路0000000號（
    即系爭房屋）夾層」等文字，有上開拆除時間通知單在卷可
    憑（見本院卷一第25頁），可知系爭房屋夾層部分屬違章建
    築，且不得補辦建造執照手續，故系爭房屋曾於105年間遭
    查報係違章建築，嗣於107年4月11日再次為拆除之通知。足
    見原告承租系爭房屋期間，如系爭房屋遭新竹市政府強制拆
    除上開夾層部分增建，勢必造成原告於系爭房屋內為營業所
    裝設之裝潢破損，稽之原告承租系爭房屋係作為經營「拳威
    拳擊健身俱樂部」使用，其內部裝潢破損後，除影響美觀，
    其裝潢破損部分尚可能因結構不穩掉落而致生館內運動之民
    眾受傷之風險，堪信原告於新竹市政府拆除系爭房屋夾層違
    法增建部分後，若非重新進行內部整修，系爭房屋拆除夾層
    部分後之狀態，已不得繼續經營「拳威拳擊健身俱樂部」使
    用，足認被告交付原告之系爭房屋，已達原告不能依系爭租
    賃契約約定使用、收益之目的，屬未合於約定之使用目的之
    租賃物，堪予認定。
　⒊被告辯稱系爭房屋增建部分經新竹市政府拆除前，仍屬合於
    約定之使用目的之租賃物云云，惟查，參酌原告提出「拳威
    拳擊健身俱樂部」舊館（即系爭房屋）自裝潢至開幕時之照
    片，及被告提出新竹市消防局於107年9月18日開立之新竹市
    消防局消防安全檢（複）查不合規定限期改善通知單，其中
    記載：『依據內政部…發布之「各類場所消防安全設備設置標
    準（以下稱設置標準）」…一、未設置室內消防栓設備。（
    設置標準第15條）二、部分區域未設置探測器。（設置標準
    第19條）三、未設置手動報警設備。（設置標準第20條）四
    、部分區域未設置緊急廣播揚聲器。（設置標準第22條）五
    、未設置室內排煙設備。（設置標準第28條）』等文字，此
    亦有上開照片、限期改善通知單在卷可憑（見本院卷二第33
    至45頁、卷一第81頁）。可知原告經營「拳威拳擊健身俱樂
    部」，除須先就店內進行裝潢布置並安裝器材外，其室內之
    消防設備等配置亦須通過相關主管機關之審查核准，堪信原
    告營運「拳威拳擊健身俱樂部」前，已就店內之配置耗費相
    當人力及物力，並支出相當費用，須經經營相當時間，始有
    盈餘。佐以系爭房屋夾層部分早於兩造簽立系爭租賃契約前
    之105年10月5日已經新竹市政府通知拆除，亦即系爭房屋增
    建部分自105年10月5日起即處於隨時可能遭拆除之危險，且
    如拆除上開夾層增建部分，勢必使原告蒙受損失，前已敘明
    ，自難期待原告於知悉系爭房屋夾層部分經新竹市政府通知
    強制拆除後，仍不顧尚未有盈餘之際即因違建拆除致受鉅額
    損失等風險而同意承租繼續在系爭房屋營業之情形，是被告
    此部分所辯，顯與一般社會交易習慣不符，違反經驗法則，
    難以憑採。
　⒋被告復辯稱其於購買系爭房屋時亦不知悉系爭房屋增建部分
    屬於違章建築等語，雖據提出不動產買賣契約書、標的物現
    況說明書（成屋）等件為證（見本院卷一第71至76頁）。本
    院審酌上開標的物現況說明書固記載系爭房屋有增建部分，
    且未接獲拆除通知或公告拆除等情，惟綜觀被告提出之系爭
    房屋不動產買賣契約書，其中既記載：「本買賣標的物現況
    另有增建或占用部分，依現時法令無法登記，其權利義務業
    經雙方約定如下：㈠增建或占用範圍：壹樓空地、夾層、陽
    台外推、其他：雨遮」等文字（見本院卷一第71頁）。可知
    被告於購買系爭房屋時，應已知悉上開記載之部分屬系爭房
    屋增建部分，且不動產買賣契約書既載明上開增建部分存有
    因現實法令無法辦理建物登記之情形，足見被告於購買系爭
    房屋時，應已知悉該等增建部分屬於違章建築，縱受訴訟告
    知人鍾淑君及日新公司於渠等買賣系爭房屋時並未告知系爭
    房屋增建部分於105年間已經新竹市政府通知強制拆除一事
    ，被告仍可預見將來恐有遭強制拆除之風險，至多僅係無法
    得知系爭房屋增建部分之面積為何，是被告辯稱其於購買系
    爭房屋時並未知悉該等增建部分屬於違章建築云云，顯非可
    採。
　⒌綜上，系爭房屋增建部分既屬違章建築，且上開違章建築部
    分經新竹市政府拆除後，足以預見原告致受鉅額損失，故被
    告依系爭租賃契約交付予原告之系爭房屋，即屬未合於約定
    使用收益之狀態，且上開情形亦無從於租賃契約存續中保持
    其合於約定使用、收益之狀態，洵堪認定。
　㈡被告抗辯兩造已以租賃協議切結書合意終止系爭租賃契約並
    為相關約定，原告不得再請求損害賠償，是否可採？
　⒈次按解除權之行使，不妨礙損害賠償之請求，民法第260條定
    有明文，又第258條及第260條之規定，於當事人依法律之規
    定終止契約者準用之，同法第263條規定甚明。準此，可知
    僅於當事人係依法律規定終止契約者，始有民法第260條之
    準用，倘契約之終止，係出於雙方當事人之合意時，除經約
    定應依民法關於契約終止之規定外，並不當然適用民法第25
    8條、第260條之規定；契約之合意終止與因法定終止權、約
    定終止權之行使而終止者不同，效果亦異，除有特別約定外
    ，並不當然適用或準用民法關於契約終止之規定（最高法院
    59年台上字第4297號判例、98年度台上字第856號裁判意旨
    可供參考）。再按解釋契約須探求當事人立約時之真意，不
    能拘泥於契約之文字，但契約文字業已表示當事人真意，無
    須別事探求者，即不能反捨契約文字而為曲解。另解釋契約
    ，應通觀契約全部內容，斟酌訂約事實及資料，考量契約目
    的與經濟價值，並以誠信原則為其指導原則。
　⒉經查，本件被告交付之系爭房屋固屬不合於約定使用收益之
    狀態，此經本院認定如前。惟兩造係於107年12月31日合意
    終止系爭租賃契約，並於108年3月7日簽立租賃協議切結書
    ，此為兩造所不爭執，復如前述。準此，揆諸上開說明，如
    兩造間就合意終止租約一事，未有得請求損害賠償之相關約
    定，原告自不得於兩造合意終止系爭租賃契約後，另就其主
    張所受之損害，再向被告請求賠償。
　⒊遍觀系爭租賃契約各條之內容，均無針對被告違約應負何種
    損害賠償責任之約定（見本院卷一第21頁）。再徵諸租賃協
    議切結書之協議事項，亦未見兩造就渠等合意終止系爭租賃
    契約後，仍得請求他方損害賠償之約定，甚且細譯租賃協議
    切結書之內容，兩造並就合意終止租賃契約後，原告於搬遷
    緩衝期間租金之減免、原告改裝系爭房屋之裝潢固定物是否
    需回復原狀等涉及兩造因合意提前終止租賃關係所可能產生
    之損失約明詳載於切結書內，均仍未提及原告因提前終止系
    爭租賃契約所生之損害擬對被告主張等權利保留條款，此觀
    卷附租賃協議切結書之約定自明（見本院卷一第77頁），足
    見兩造無論於簽立系爭租賃契約，抑或合意終止系爭租賃契
    約時，均未就兩造合意終止系爭租賃契約一事，另有原告得
    向被告請求損害賠償之約定。揆諸上開說明，系爭租賃契約
    既經兩造合意終止，且兩造復未就渠等合意終止系爭租賃契
    約一事另為損害賠償之約定，則原告於系爭租賃契約合意終
    止後，請求被告負損害賠償責任，殊嫌無據，尚難准許。
　⒋又原告主張係依法定終止權終止兩造間之系爭租賃契約等語
    ，惟兩造於108年3月7日簽立租賃協議切結書，該協議書中
    記載：「雙方協議切結事項如下列：⒈原承租合約已於107年
    12月31日完成解約並結清所有款項…以上為雙方同意事項，
    特立此書，以茲證明」等語，該切結書下方並有兩造之簽名
    及蓋章，有被告提出上開切結書在卷可參（見本院卷一第77
    頁）。是依上開文字內容所載，可知系爭租賃契約於107年1
    2月31日終止一事，係經兩造協議後同意之事項，顯見系爭
    租賃契約係經兩造合意於107年12月31日終止。再者，兩造
    曾於107年11月間以電話之方式聯繫，其中兩造於107年11月
    16日之通話內容略以：「（原告）我想要跟你協調一下，我
    們現在積極的在找地方啦，原則上我們預計兩個月要跟您這
    個辦解約啊」、「（原告）我想說就租到12月我們來做解約
    的動作」、「（原告稱）那沒關係，謝董（即被告）我們就
    是這樣子，我們跟你協商租租到12月」、「（被告稱）租到
    12月底，租金你也不用付了，到時候我就同那個預付款扣掉
    」等語，此亦有原告提出錄音譯文及錄音光碟為證（見本院
    卷二第166至202頁），且被告對上開內容亦當庭表示不爭執
    （見本院卷二第224頁），可知兩造於簽立租賃協議切結書
    前，即於電話中以口頭方式約定原告承租系爭房屋之租賃期
    限至107年12月底，並以原告先前繳付之押租保證金抵扣租
    金等情。亦見兩造簽立租賃協議切結書前，早於107年11月
    中旬即以口頭方式，就系爭租賃契約合意於107年12月31終
    止。況原告如係依法定事由逕予終止系爭租賃契約，其片面
    將終止租約之意思表示通知被告已足，當無另與被告協商之
    理，其主張係依法定終止權終止系爭租賃契約，卻仍與被告
    就終止租約等相關事項進行協議，亦與常情有違。據此，原
    告主張其係行使其法定終止權云云，顯與租賃協議切結書及
    兩造通話內容所彰顯之事實不符，要無可採。
　⒌原告復主張依前揭電話紀錄，其中被告提及：「你有什麼損
    失要跟我求償，你就提出來，我就找日新建設求償」等語（
    見本院卷二第172頁），可知兩造就合意終止系爭租賃契約
    一事，另為相關損害賠償之約定云云。惟觀之兩造於107年1
    1月16日通話內容上下文，被告稱：「12月底啦，如果你要
    什麼那是你的權利啦」、「租到12月底，租金你也不用付了
    ，到時候我就同那個預付款扣掉，你有什麼損失要跟我求償
    ，你就提出什麼來，我就找日新建設求償」、「法律上就是
    這樣子」等語詳為勾稽（見本院卷二第172頁），並參酌被
    告另於108年6月27日對受訴訟告知人鍾淑君及日新公司提起
    回復原狀訴訟等情，此有被告提出民事起訴狀1紙在卷為憑
    （見本院卷一第61頁），並經本院依職權調取本院108年度
    重訴字第130號民事卷宗核閱無訛。經核被告係於本件原告
    於108年9月4日起訴前之同年6月間即對鍾淑君及日新公司提
    起訴訟，難認被告上開「你有什麼損失要跟我求償，你就提
    出來，我就找日新建設求償」一語，即係允諾原告保留損害
    賠償之請求權。是本院綜參被告前開所述之前後文文義，及
    被告於另案提起訴訟等事實，堪認被告上開所述，充其量僅
    係告知原告如有損失需請求賠償，是原告的權利，若原告向
    被告提出，被告則在另案對鍾淑君及日新公司一併主張等語
    ，與被告承諾願自行賠償原告一事有別，原告自不得片面擷
    取部分被告所述之文字而曲解其文意。進一步而言，租賃協
    議切結書係於108年3月7日簽立，此為兩造所不爭執，若兩
    造果係於107年11月間之電話聯繫過程中，原告欲保留其終
    止系爭租賃契約後對被告之損害賠償請求權，理應於簽立切
    結書時一併載明，以維護自己之權利，原告捨此而不為，反
    於事後臨訟以與被告之片面對話內容，主張兩造曾就合意終
    止系爭租賃契約一事另有損害賠償之約定云云，顯悖於事理
    ，難認有據，不足憑採。
　⒍綜上，兩造既屬合意終止系爭租賃契約，且復未就合意終止
    系爭租賃契約一事為相關損害賠償之約定，是被告以上開事
    由抗辯原告不得再請求損害賠償等情，尚非全然無據，堪以
    信採。
　㈢原告依民法第227條第1項、第226條第1項之規定，請求被告
    賠償是否有理？數額為何？
　⒈本件被告抗辯兩造以租賃協議切結書合意終止系爭租賃契約
    並為相關約定，復未另為合意終止契約後得請求損害賠償之
    約定，故原告不得再請求損害賠償等情，既屬可採，此經本
    院認定如前。從而，原告依民法第227條第1項、第226條第1
    項之規定，請求被告賠償其所受損害，尚乏所據，為無理由
    不應准許。
　⒉又原告請求被告賠償其所受損害既屬無據，則原告提出各項
    支出費用之單據（見本院卷一第149至205頁、本院卷二第11
    、92至148頁），及其所請求之各項金額，經核均無審酌之
    必要，附此敘明。
四、綜上所述，被告依系爭租賃契約交付原告之系爭房屋雖未合
    於約定使用收益之狀態，惟本件兩造既屬合意終止系爭租賃
    契約，復未就渠等合意終止租約一事另為得請求損害賠償之
    約定，則原告自不得再向被告請求損害賠償。從而，原告依
    民法第227條第1項、第226條第1項之規定，請求被告給付4,
    391,228元及自起訴狀繕本送達翌日起至清償日止，按年息
    百分之5計算之利息，為無理由，應予駁回。又原告之訴既
    經駁回，其假執行之聲請即失所附麗，應併予駁回。
五、本件事件已臻明確，兩造其餘攻防方法及所提證據，經本院
    斟酌後，核與判決結果不生影響，爰不予逐一論駁，附此敘
    明之。
六、訴訟費用負擔之依據：民事訴訟法第78條。
中　　華　　民　　國　　110 　年　　5 　　月　　31　　日
                  民事第一庭    法  官　蔡欣怡
以上正本係照原本作成。　　　　　　　　　
如對本判決上訴，須於判決送達後20日內向本院提出上訴狀。
如委任律師提起上訴者，應一併繳納上訴審裁判費。
中　　華　　民　　國　　110 　年　　5 　　月　　31　　日
                                書記官  謝國聖